【裁判字號】    99,交聲,50
【裁判日期】    990128
【裁判案由】    聲明異議
【裁判全文】
臺灣高雄地方法院交通事件裁定          99年度交聲字第50號
原處分機關  交通部公路總局高雄區監理所
異  議  人  甲○○
上列異議人即受處分人因違反道路交通管理處罰條例案件，對於
交通部功路總局高雄區監理所於民國98年12月25日所為之裁決處
分（原處分案號：高監營裁字第裁80-N00000000號）聲明異議，
本院裁定如下：
    主  文
原處分撤銷。
甲○○汽車駕駛人，駕駛汽車經測試檢定酒精濃度超過規定標準
，處罰鍰新台幣貳萬伍仟元，並應吊扣普通輕型機器腳踏車駕駛
執照拾貳個月及接受道路交通安全講習。
    理  由
一、按汽車駕駛人，駕駛汽車經測試檢定，酒精濃度超過規定標
    準者，處新台幣（下同）15,000元以上60,000元以下罰鍰，
    並當場移置保管其車輛及吊扣其駕駛執照1 年，道路交通管
    理處罰條例第35條第1 項第1 款定有明文；又汽車駕駛人，
    有前述違反第35條第1 項規定之情形者，應接受道路交通安
    全講習，同條例第24條第1 項第2 款亦有明文。又該法所指
    之車輛，係指在道路上以原動機行駛之汽車（包括機器腳踏
    車）或以人力、獸力行駛之車輛，故機車亦在規範範圍內，
    同法第3 條第8 款亦有規定。末按違反道路交通管理處罰條
    例第35條第1 項第1 款之事件，吐氣所含酒精濃度超過每公
    升0.55毫克以上，於期限內繳納罰鍰或到案聽候裁決，違規
    車別為機器腳踏車者處45,000元罰鍰，亦有違反道路交通管
    理事件統一裁罰基準及處理細則第2 條及違反道路交通管理
    事件統一裁罰基準表可參。
二、原處分意旨略以：本件異議人即受處分人甲○○明知喝酒後
    不得駕駛動力交通工具，仍於酒後駕駛其所有之車牌號碼其
    所有VZR-632 號輕型機車，於96年11月8 日晚上10時49分許
    ，行經高雄縣路竹鄉○○路490 號前時，為警攔檢並經測試
    受處分人呼氣酒精濃度，發現受處分人呼氣酒精濃度達每公
    升0.91毫克。受處分人並因上開酒駕案件同時違反刑事法律
    ，業經移送臺灣高雄地方法院檢察署（下稱高雄地檢署）處
    理，經該署檢察官於97年1 月2 日以96年度偵字第33064 號
    為緩起訴處分，期間為1 年，異議人必須並繳交20,000元予
    財團法人臺灣更生保護會高雄分會，異議人業已履行，該緩
    起訴處分並於98年11月30日期滿未經撤銷。原處分機關即交
    通部公路總局高雄區監理所於98年12月25日以受處分人違反
    道路交通管理處罰條例第35條第1 項第1 款、第24條第1 項
    第2 款（漏載第1 項第2 款）、違反道路交通管理事件統一
    裁罰基準及處理細則第41條、第43條、第44條、67條及違反
    道路交通管理事件統一裁罰基準表之規定為由，裁處罰鍰
    45,000元、吊扣普通重型機器腳踏車駕駛執照1 年並施以道
    路交通安全講習。上揭事實，有高雄縣政府警察舉發違反道
    路交通管理事件通知單（高警交字第N00000000 號）、酒精
    濃度測試單、高雄地檢署96年度偵字第33064 號緩起訴處分
    書、臺灣高等法院被告前案記錄表、交通部公路總局高雄區
    監理所違反道路交通管理事件裁決書（高監營裁字第裁80-N
    00000000號）各1 紙等件在卷可稽。
三、聲明異議意旨略以：其已支付罰金20,000元，亦已服義務勞
    務60小時，為何還要處以罰鍰45000 元？爰請本院撤銷該處
    分等語。
四、經查：
（一）受處分人於前揭時、地酒後駕駛上揭輕型機車，經警測得
      其呼氣酒精濃度達每公升0.91毫克一事，有高雄縣政府警
      察舉發違反道路交通管理事件通知單（高警交字第N00000
      000 號）、酒精濃度測試單、96年度偵字第33064 號起訴
      書各1 紙附卷足憑，並為受處分人所不爭執，上情堪可認
      定。
（二）行政罰法第26條規定「一行為同時觸犯刑事法律及違反行
      政法上義務規定者，依刑事法律處罰之。但其行為應處以
      其他種類行政罰或得沒入之物而未經法院宣告沒收者，亦
      得裁處之。前項行為如經不起訴處分或為無罪、免訴、不
      受理、不付審理之裁判確定者，得依違反行政法上義務規
      定裁處之」，此即一事不二罰原則；究其立法目的，係鑑
      於刑罰與行政罰同屬對不法行為之制裁，而刑罰之制裁功
      能較強，刑事程序較嚴謹，故以刑事處罰為優先，僅於刑
      罰不能達到相同或可替代功能時，始得科以行政罰。職此
      ，行為人同一酒後駕車之行為，同時觸犯刑事法律及違反
      行政法上義務者，道路交通管理處罰機關除依行政罰法第
      26條第1 項但書規定，得處以其他種類之行政罰外，關於
      與刑罰罰金相類之罰鍰部分，尚不得逕予裁處，應先移送
      地方法院檢察署檢察官處理，如於移送後有行政罰法第26
      條第2 項所定不起訴等事由，始得依違反行政法上義務規
      定裁處罰鍰；反之，如經檢察官偵查後起訴，經法院判決
      確定者，依上開一事不二罰原則，即不得再科以罰鍰處分
      。
（三）本件異議人所受之緩起訴處分固非刑法所定刑罰之種類，
      然已對異議人之名譽、心理產生相當制約並影響被告之財
      產等權益，亦應可實質該當行政罰法第26條第1 項之「依
      刑事法律」之處罰。據此，原處分機關依道路交通管理處
      罰條例第35條第1 項第1 款之規定，對異議人上開酒後駕
      車之違規行為予以裁罰時，除其行為應處以其他種類行政
      罰即不得考領駕駛執照1 年、施以道安講習部分仍得予以
      裁處外，裁處罰鍰部分，自不得再科處行政罰對於異議人
      予以重複處罰。惟依94年12月28日修正公布，並自95年7
      月1 日施行之道路交通管理處罰條例第35條第8 項規定；
      「... 前項（指有酒精濃度超過規定標準而駕駛車輛等情
      形）汽車駕駛人，經裁判確定處以罰金低於本條例第92條
      第3 項所訂最低罰鍰基準規定者，應依本條例裁決繳納不
      足最低罰鍰之部分。」，而依其性質道路交通管理處罰條
      例第35條第8 項應為行政罰法第26條第1 項之特別規定；
      是本件異議人所支付之緩起訴處分金既有20,000元，業如
      前述，參照上開法文規定，異議人即須補繳該等不足部分
      之罰鍰即25,000元（計算式為45,000- 20,000＝25,000）
      ，始為適法。爰此，原處分機關逕以異議人酒精濃度超過
      規定標準，而對其裁處罰鍰超過25,000元部分，即有未洽
      。
五、從而，原處分機關裁決受處分人罰鍰超過25,000元部分，受
    處分人之異議為有理由，自應由本院予以撤銷，並自為裁定
    如主文第2 項所示。
六、依道路交通案件處理辦法第20條前段，爰裁定如主文。
中    華    民    國    99    年    1    月    28     日
                  交通法庭    法  官  張琬如
以上正本證明與原本無異。
如不服本裁定，應於收受送達後5 日內向本院提出抗告狀。
中    華    民    國    99    年    1     月    28    日
                              書記官  劉甄庭


司法院資訊處製作；財團法人民間司法改革基金會備份。
